【裁判字號】    98,易,177
【裁判日期】    980707
【裁判案由】    詐欺
【裁判全文】
臺灣屏東地方法院刑事判決               98年度易字第177號
公  訴  人  臺灣屏東地方法院檢察署檢察官
被      告  甲○○
上列被告因詐欺案件，經檢察官提起公訴（98年度偵字第93號）
及移送併辦（臺灣台北地方法院檢察署98年度偵字第4875號），
本院判決如下：
    主  文
甲○○幫助犯詐欺取財罪，處有期徒刑伍月，如易科罰金，以新
臺幣壹仟元折算壹日。
    事  實
一、甲○○知悉國內社會上層出不窮之詐騙集團為掩飾其不法行
    徑，避免執法人員之查緝，經常利用他人之存款帳戶掩人耳
    目，因此，在客觀上可以預見一般取得他人帳戶使用，常與
    行財產犯罪有密切關連，竟以縱有人持其存款帳戶作為詐欺
    取財工具，亦不違其本意之幫助犯意，於民國97年5 月29日
    某時，提領其中華郵政股份有限公司水底寮郵局帳號
    00000000000000號帳戶內之存款新台幣（下同）8,000 元，
    致該帳戶僅餘160 元後，於同日不詳時間，至中華郵政股份
    有限公司虎尾分局，將其上開郵局帳戶之提款卡及密碼郵寄
    予1 名真實姓名年籍不詳自稱「林富城」之成年男子。前揭
    帳戶之提款卡及密碼之後流入不詳詐欺集團手中，該詐欺集
    團之成員即於不詳時間，在雅虎奇摩拍賣網站刊登販售筆記
    型電腦之不實訊息，姜亦武於97年6 月2 日凌晨1 時許，看
    到該不實訊息，欲購買該台筆記型電腦，不疑有他而陷於錯
    誤，而於該日下午4 時23分許，依1 名自稱「蔡先生」之詐
    欺集團成員指示，轉帳2 萬150 元至甲○○上開郵局帳戶內
    ，嗣因姜亦武遲未收到其所購買之筆記型電腦，發覺受騙，
    報警處理而查悉上情。
二、案經屏東縣警察局枋寮分局報告臺灣士林地方法院檢察署檢
    察官呈請臺灣高等法院檢察署移轉臺灣屏東地方法院檢察署
    檢察官偵查起訴，及台北市政府警察局內湖分局報告臺灣士
    林地方法院檢察署檢察官呈請臺灣高等法院檢察署移轉臺灣
    台北地方法院檢察署檢察官偵查後移送併案審理。
    理  由
壹、證據能力方面：
    按傳聞法則之重要理論依據，在於傳聞證據未經當事人之反
    對詰問予以核實，乃予排斥，惟若當事人已放棄對原供述人
    之反對詰問權，於法院審判時表明同意該等傳聞證據可作為
    證據，基於證據資料愈豐富，愈有助於真實發現之理念，並
    貫徹刑事訴訟法修法加重當事人進行主義之精神，確認當事
    人對於證據能力有處分權之制度，傳聞證據經當事人同意作
    為證據，法院認為適當者，亦得為證據；另當事人於調查證
    據時，對於傳聞證據表示「沒有意見」、「對於證據調查無
    意見」，而未於言詞辯論終結前聲明異議，應視為已有將該
    等傳聞證據採為證據之同意，此刑事訴訟法第159 條之5 定
    有明文。查本判決所引用之下列屬於傳聞證據之證據，經審
    判長提示並告以要旨後，檢察官及被告均知該證據為審判外
    之言詞陳述及書面證據，原無證據能力，惟未於言詞辯論終
    結前表示異議，本院審酌上開證據作成之過程並無不適當之
    情形，且對於被告涉案之事實具有相當之關聯性，依刑事訴
    訟法第159 條之5 規定具有證據能力。
貳、實體方面：
一、訊據被告甲○○固坦承其將上開郵局帳戶之提款卡及密碼寄
    予真實姓名年籍不詳、自稱「林富城」之男子之事實，惟矢
    口否認有何幫助詐欺犯行，於本院辯稱：我是上網看到汽車
    貸款廣告，就以電話跟對方聯絡說要辦貸款，對方自稱「林
    富城」，他說我的信用不好，要幫我存錢進去再領出來，這
    樣比較好看，他叫我把帳戶存摺及提款卡寄給他，我拒絕，
    他就叫我把提款卡及密碼寄給他，我就把提款卡及寫密碼的
    紙條、身分證及駕照影本寄給他，後來他沒有把提款卡寄還
    給我，我就在97年6 月4 日去郵局掛失止付，郵局人員跟我
    說已經被列為警示帳戶云云。惟查：
(一)、被告於97年5 月25、26日許，看到奇摩拍賣網站刊登之汽車
    貸款訊息，與自稱「林富城」之人聯絡後，於97年5 月29日
    先將其上開帳戶內之存款8,000 元提領出來，僅餘160 元後
    ，再依「林富城」之指示，將其上開郵局帳戶之提款卡及載
    有該提款卡密碼之紙條郵寄至台北縣土城某處，而被害人姜
    亦武於97年6 月2 日遭詐欺集團以前述手段詐騙，而依詐欺
    集團之指示轉帳2 萬150 元至被告上開郵局帳戶，當日旋遭
    人以提款卡跨行提領出來等事實，為被告所是認，並經證人
    即被害人姜亦武於警詢及偵訊時證述明確（見臺灣士林地方
    法院檢察署97年度偵字第15649 號卷第6 、7 、65頁），復
    有被告上開郵局帳戶之開戶資料、客戶歷史交易清單、奇摩
    拍賣網所刊登之汽車貸款網頁、快捷郵件執據各1 份附卷可
    稽（見臺灣士林地方法院檢察署97年度偵字第15649 號卷第
    15 至17 、25至29頁），堪以認定。
(二)、被告雖以前詞置辯，然查辦理汽車貸款係於貸款經核准後將
    所核貸之金額撥入金融帳戶內以供使用，被告如需他人代辦
    汽車貸款，僅需將申貸所需證明文件及匯款帳號提供與對方
    即可，本毋須將帳戶之提款卡及密碼交予他人，被告於案發
    時為一年近30歲之正常成年人、教育程度為大學肄業，有其
    全戶戶籍資料查詢1 紙在卷可按（見臺灣士林地方法院檢察
    署97年度偵字第15649 號卷第18頁），其亦自承：其自96年
    10 月 間起任職於臺灣中華化學股份有限公司，20幾歲就開
    始幫其父母賣水果等語（見本院卷第15頁背面、第16頁），
    堪認其具有相當之社會經驗，對於上情應知之甚詳，然如被
    告於警偵訊及本院所述，「林富城」卻向被告索取其帳戶存
    摺、提款卡、提款卡密碼、印章等物（見臺灣士林地方法院
    檢察署97年度偵字第15649 號卷第22頁、臺灣屏東地方法院
    檢察署偵卷第4 頁、本院卷第15頁背面），明顯與一般貸款
    流程有違，被告豈有可能不起疑，仍依對方之指示將其上開
    帳戶之提款卡及密碼寄送給對方？被告於本院準備程序就此
    雖辯稱：其與對方聯絡說要辦理貸款後，對方過一下子打電
    話來說其信用不好，要替其存錢至其帳戶內，再領出來，讓
    存摺紀錄比較好看，故其將提款卡及密碼寄給對方云云（見
    本院卷第15頁背面），然而在被告僅將提款卡寄給對方並告
    知提款卡密碼，未將其帳戶存摺提供給對方，亦未告知其無
    摺存款密碼之情形下，對方縱使知道其帳戶之帳號，亦無法
    存錢至被告上開帳戶內，此乃公眾週知之常識；再者，其與
    「林富城」素不相識，「林富城」如何獲知其信用是否良好
    ？被告對於「林富城」應有所懷疑。再查被告於96年10月18
    日申請開立上開郵局帳戶後，於96年11月5 日即有1 筆
    6,619 元之委發款項轉入被告上開帳戶內，自96年12月起迄
    至被告將其提款卡寄給「林富城」（即97年5 月29日）之期
    間內，每月5 日均有1 萬多元或2 萬多元之委發款項轉入被
    告上開帳戶內，另自96年11月起，每月20日則皆有8,000 元
    之委發款項存入被告上開帳戶內等事實，有上開郵局帳戶之
    客戶歷史交易清單1 份在卷可稽（見臺灣士林地方法院檢察
    署97年度偵字第15649 號卷第16至17頁），被告亦自承其上
    開帳戶係其薪資轉帳使用之帳戶（見本院卷第15頁背面），
    則任何人觀此皆可得知被告每月有固定之收入，且收入非微
    ，實難認其有何製造虛偽交易紀錄以美化上開帳戶之紀錄之
    必要，末參以被告聯絡「林富城」辦理貸款時，其上開帳戶
    內尚餘存款8,160 元，有上開客戶歷史交易清單附卷可查，
    倘被告果真相信對方所言其信用不良，須存款進去以美化存
    摺紀錄，方將提款卡及密碼提供給對方，又何以會在寄給對
    方之前即先行將8,000 元提領出來，致該帳戶內僅餘160 元
    ？其此舉顯與其辯解互有矛盾，其辯解應係臨訟卸責之詞，
    委無可採。
(三)、再者，依被告歷次陳述，可知其並不認識「林富城」，其係
    根據網路拍賣訊息與對方聯繫，皆以電話聯繫，未曾與對方
    謀面乙事明確（見臺灣士林地方法院檢察署97年度偵字第
    15649 號卷第21至24頁、臺灣屏東地方法院檢察署偵卷第5
    頁、本院卷第15頁背面），倘被告果需要該筆貸款，其理應
    審慎確認「林富城」之真實姓名、人別並掌握其行蹤，以確
    保可以自「林富城」處取得借貸款項，始交付相關帳戶資料
    ，然被告卻於不知道對方真實姓名、住所、職業、工作地點
    等任一可令人確實相信之資料，即冒著對方可能行蹤不明並
    將貸得之款項侵佔入己之風險，將屬個人重要關係之帳戶提
    款卡及密碼寄給對方，顯與辦理貸款之常情有違。再者，被
    告供稱其將上開帳戶提款卡寄出後，仍會有其薪資轉入等語
    （見本院卷第15頁背面），則在他人持有其提款卡及密碼之
    情況下，即可輕易提領其薪資所得，被告對此亦有預見（見
    本院卷第15頁背面），其竟於對對方一無所知之情況下，貿
    然將其提款卡、密碼寄給對方，顯有違常情；復參以被告陳
    稱：其當時想說若對方沒有在薪資轉入前將提款卡歸還，就
    要去辦理掛失，且其係因恐對方係詐騙集團，方於寄出提款
    卡前將帳戶內之存款提領出來（見本院卷第15頁背面、第26
    頁背面），可見其思慮甚為周密，且確已懷疑對方可能係詐
    騙集團，而近來詐騙集團收購人頭帳戶行騙之事層出不窮，
    被告竟於已懷疑對方係詐騙集團之情況下，仍提供其提款卡
    及密碼給對方，顯有幫助他人從事詐欺取財犯罪之不確定故
    意甚明。
(四)、末按金融存款帳戶攸關存戶個人財產權益之保障，非與本人
    有密切關係，一般人皆不致輕易提供他人使用，且一般人向
    金融機構開設帳戶，並無任何法令之限制，只須提出身份證
    、印章即可辦理開戶申請，此亦為眾所週知之事實，參以近
    年來利用人頭帳戶以行詐騙或恐嚇取財之事時有所聞，報章
    雜誌及新聞均多所宣導，是避免此等專屬性甚高之金融機構
    帳戶被不法行為人利用為詐財之工具，應係一般生活認知所
    易於體察之常識，則茍見他人不自己申請開立帳戶，反係蒐
    集不特定人之帳戶使用，衡情應當可預見收集之帳戶乃可能
    被利用為與財產有關之犯罪工具，且依前述被告之年紀、教
    育程度及社會經驗，對此亦難諉為不知；被告於對對方已有
    懷疑之情形下，仍隨意交付金融機構之提款卡及密碼供他人
    使用，其應可預見其將幫助他人之詐欺犯罪，且被告對縱使
    幫助他人為詐欺犯罪，顯不違背其本意，被告有幫助詐欺之
    不確定故意，甚為明白。
(五)、至被告所提出之其使用之0000000000號行動電話之受信通聯
    紀錄報表為該門號於97年5 月27至31日之受話紀錄，依其內
    容，僅能證明「林富城」於網站上所載之0000000000 號 門
    號於97年5 月28、29日曾多次撥打電話或傳簡訊給被告乙事
    ，有上開受信通聯紀錄報表1 份在卷可稽（見本院卷第18、
    19頁），亦即僅能證明被告所陳其於97年5 月底以上開行動
    電話門號與「林富城」聯絡貸款事宜，及其於97年5 月29日
    將上開帳戶之提款卡、密碼寄予「林富城」乙節為真，顯未
    能證明被告所辯其事後有打電話給「林富城」索討其提款卡
    等語屬實，自難據為有利於被告之認定，附此敘明。
(六)、綜上所述，被告辯解委無可採。被告所為本件幫助詐欺犯行
    ，事證明確，應予依法論科。
二、按刑法上之幫助犯，係對於犯罪與正犯有共同之認識，而以
    幫助之意思，對於正犯資以助力，而未參與實施犯罪之行為
    者而言。本件被告提供其所有之郵局帳戶提款卡及密碼予上
    揭不詳之詐欺集團使用，使上開詐騙集團成員得遂行其詐欺
    取財之犯行，係對於詐騙集團成員遂行詐欺取財犯行資以助
    力，核其所為，係犯刑法第30條第1 項、第339 條第1 項幫
    助詐欺取財罪，爰依刑法第30條第2 項規定，按正犯之刑減
    輕之。至移送併辦部分與本件被告經起訴之犯罪事實完全相
    同，係屬單純一罪之關係，是本院自得併與審理。爰審酌被
    告將其帳戶提款卡及密碼提供他人詐欺取財使用，紊亂社會
    正常交易秩序，並使不法之徒藉此輕易詐取財物，檢警難以
    追查緝捕，所造成之危害非輕，殊不足取，又其犯後僅坦承
    將提款卡及密碼交予他人之事實，否認幫助詐欺犯行，且拒
    絕賠償被害人所受損失（見本院卷第15頁背面），難認已有
    悔意，兼衡其無犯罪前科、素行良好，有臺灣高等法院被告
    前案紀錄表附卷可稽，犯罪之動機、手段、情節、造成之損
    害等一切情狀，量處如主文所示之刑，並諭知易科罰金之折
    算標準。
據上論斷，依刑事訴訟法第299 條第1 項前段，刑法第30條、第
339 條第1 項、第41條第1 項前段，刑法施行法第1 條之1 ，判
決如主文。
本案經檢察官廖華君到庭執行職務。
中    華    民    國    98    年    7    月     7     日
                  刑事第五庭  審判長法  官  石家禎
                                    法  官  林家聖
                                    法  官  陳秀慧
以上正本證明與原本無異。
如不服本判決應於收受本判決後10日內向本院提出上訴書狀，並
應敘述具體理由，如未敘述上訴理由者，應於上訴期間屆滿後20
日內補提理由書狀於本院（均須按他造當事人之人數附繕本）「
切勿逕送上級法院」。
中    華    民    國    98    年    7     月     7     日
                                    書記官  溫訓暖
附錄論罪科刑法條：
中華民國刑法第339條
意圖為自己或第三人不法之所有，以詐術使人將本人或第三人之
物交付者，處5 年以下有期徒刑、拘役或科或併科1 千元以下罰
金。
以前項方法得財產上不法之利益或使第三人得之者，亦同。
前二項之未遂犯罰之。
中華民國刑法第30條
幫助他人實行犯罪行為者，為幫助犯。雖他人不知幫助之情者，
亦同。
幫助犯之處罰，得按正犯之刑減輕之。


司法院資訊處製作；財團法人民間司法改革基金會備份。
